【裁判字號】    99,交抗,1437
【裁判日期】    990628
【裁判案由】    違反道路交通管理處罰條例
【裁判全文】
臺灣高等法院交通事件裁定            99年度交抗字第1437號
抗  告  人
即受處分人  甲○○
上列抗告人因違反道路交通管理處罰條例案件，不服臺灣板橋地
方法院，中華民國99年4月30日所為裁定（98年度交聲字第3188
號），提起抗告，本院裁定如下：
    主  文
抗告駁回。
    理  由
一、原裁定意旨略以：本件受處分人甲○○於民國97年8月7日上
    午8時35分許，駕駛車牌272-LD號營業小客車，行經臺北縣
    永和市○○路與中興街路口處時，因行駛於永和路往臺北方
    向之調撥車道，未依規定開亮頭燈，經該路口處設置之攝影
    儀器攝得違規照片後，由原舉發機關警員逕行製單舉發等事
    實，有原舉發機關北縣警交字第CG0000000號舉發違反道路
    交通管理事件通知單1紙、採證照片2幀、原舉發機關98年7
    月6日北縣警交字第0980091666號函文1份等附卷可稽。原處
    分機關因依道路交通管理處罰條例第42條之規定，裁處受處
    分人罰鍰新臺幣（下同）3,600元。受處分人雖以其當時係
    由永和路、中興街口切入永和路之調撥車道內，進入該調撥
    車道後，亦立即依規定開亮頭燈，僅因些微之時間差，而被
    設置於該路口處之攝影儀器攝得異議人甫切入調撥車道尚未
    開亮頭燈前之照片，並非未依規定開亮頭燈。又本件舉發違
    規通知單並未送達於受處分人，受處分人於不知有違規通知
    單之情形下，卻須受最高額度罰鍰之裁處，實難甘服云云。
    惟查，觀諸卷附採證照片2幀所示，異議人所駕駛之車牌272
    -LD號營業小客車，於行經永和路、中興街路口處之永和路
    往臺北方向調撥車道內時，其車身與車道係呈完全平行之直
    線方向，並未見有何甫自他車道變換而來、車頭斜出尚未迴
    正等情狀，是受處分人辯稱其係自該路口處始切入永和路往
    臺北方向之調撥車道內等情，是否屬實，已非無疑問。況且
    ，依上開採證照片2幀所示，受處分人車輛於駛入該調撥車
    道已有數秒、車身亦已行進相當之距離後，其頭燈仍未見開
    亮，顯見異議人確有駕車行經調撥車道未開亮頭燈、不依規
    定使用燈光之違規行為，甚屬灼然。受處分人空言以前詞置
    辯，自無可採甚明。至受處分人另辯稱：本件違規通知單並
    未送達予伊，致伊於不知有違規通知單之情形下，卻須受最
    高額度罰鍰之裁處，顯有不當云云。惟查，本件受處分人係
    設籍於臺北縣中和市○○街10巷1號2樓，且受處分人前述營
    業小客車所登記之車主地址，亦係上開戶籍地址，有法務部
    戶役政連結作業系統、車號查詢汽車車籍列印資料各1紙在
    卷可按，該址自為受處分人應受送達之處所。又本件原舉發
    機關所製發之舉發違反道路交通管理事件通知單（含採證照
    片），經原舉發機關以掛號郵件向受處分人上開戶籍地址即
    臺北縣中和市○○街10巷1號2樓為送達，執行送達之人員於
    應受送達之處所，因未獲會晤受處分人本人，亦無受領文書
    之同居人、受僱人或應送達處所之接收郵件人員，乃於97
    年8月19日將違規通知單寄存於中和民富街郵局，並作送達
    通知書2份，一份黏貼於受處分人上址門首，另一份置於上
    址信箱或其他適當位置，以完成送達，此有原舉發機關送達
    證書1紙及其上之郵局戳印、勾註記號等在卷可按，原舉發
    機關辦理寄存送達，已符合行政程序法相關之規定，難認有
    何違誤之處，其寄存送達即屬適法，並已發生送達之效力。
    受處分人辯稱該違規通知單並未送達予伊云云，自無足採。
    綜上所述，本件受處分人於前述時、地，有駕車不依規定使
    用燈光之違規行為，事證明確；原處分機關以受處分人違反
    道路交通管理處罰條例第42條之規定，裁處罰鍰3,600元，
    核無違誤，本件異議為無理由，應予駁回等語。
二、抗告意旨略以：第一張照片離抗告人汽車變換車道切入處約
    10公尺，而5公尺之距離足以讓時速30至40公里之汽車，完
    成變換車道後，車身與車道平行，且第二張照片較第一張照
    片汽車明顯偏向雙白線，若是同一車道行駛，車身應係幾乎
    以直線進行，原裁定以未見車頭斜出尚未迴正等情狀，即認
    抗告人非變換車道，顯有違誤。況駕駛人變換車道進入調撥
    車道，須先注意安全，故抗告人當車身進入調撥車道才開大
    燈，實屬駕駛人正常反應云云。
三、經查：
  (一)按汽車行駛時，行經隧道、調撥車道應開亮頭燈；汽車駕駛
    人，不依規定使用燈光者，處新臺幣（下同）1,200元以上
    3,600元以下罰鍰，道路交通安全規則第109條第2款、道路
    交通管理處罰條例第42條分別定有明文。
  (二)本件抗告人於97年8月7日上午8時35分許，駕駛車牌號碼272
    -LD號營業小客車，行經臺北縣永和市○○路與中興街路口
    處時，因行駛於調撥車道，未依規定開亮頭燈，經該路口設
    置之攝影儀器採證後，為警逕行舉發，有臺北縣政府警察局
    北縣警交字第CG0000000號舉發違反道路交通管理事件通知
    單1紙、採證照片2幀、臺北縣政府警察局98年7月6日北縣警
    交字第0980091666號函文1份等在卷可憑。
  (三)觀諸卷附採證照片2幀所示拍照時間（8時35分57.793秒、8
    時35分59.399秒）及車身角度、位置，可見被告行駛於調撥
    車道上已有相當時間及距離卻未開亮頭燈，其違規事實明確
    。再者，抗告人於進入調撥車道前，即應事先預備開亮頭燈
    ，而非進入調撥車道後，待行駛一段距離，自覺安全無虞後
    ，始開亮頭燈。是無論抗告人於遭拍照採證前有無變換車道
    ，均無解其違規責任。
  (四)綜上所述，原處分機關依道路交通管理處罰條例第42條之規
    定，裁處受處分人罰鍰3,600元，核無違誤。原審駁回抗告
    人異議之聲明，要無不合。抗告人提起本件抗告，為無理由
    ，應予駁回。
四、據上論結，應依道路交通案件處理辦法第26條，刑事訴訟
    法第412條，裁定如主文。
中    華    民    國    99    年    6     月     28   日
                  刑事第七庭  審判長法  官  宋明蒼
                                    法  官  趙功恆
                                    法  官  楊智勝
以上正本證明與原本無異。
不得再抗告。
                                    書記官  林桂玉
中    華    民    國    99    年    6     月    29    日

司法院資訊處製作；財團法人民間司法改革基金會備份。
